福建高等法院金門分院刑事裁定
110年度毒抗字第7號
抗  告  人  
即  被  告  謝承林（原名謝嘉洲）





上列抗告人即被告因違反毒品危害防制條例案件，不服福建金門
地方法院中華民國110年8月12日裁定（110年度毒聲字第31號）
，提起抗告，本院裁定如下：
    主  文
抗告駁回。
    理  由
一、原裁定意旨略以：抗告人即被告謝承林基於施用第二級毒品
    之犯意，於民國108年11月19日凌晨1時40分許為警採尿往前
    回溯96小時內之某時，在某不詳地點，施用第二級毒品甲基
    安非他命1次，抗告人雖否認犯行，然警方經其同意採尿送
    驗，結果呈安非他命、甲基安非他命陽性反應，足認抗告人
    確有施用甲基安非他命之事實。又抗告人曾因施用毒品案件
    ，經法院裁定送觀察、勒戒，於95年3月22日執行完畢。本
    次施用第二級毒品，距前次觀察、勒戒執行完畢釋放後已逾
    3年，爰依檢察官之聲請，依毒品危害防制條例第20條第1項
    規定，裁定抗告人令入勒戒處所觀察、勒戒等語。
二、抗告意旨略以：伊於108年11月19日因攜帶1顆壯陽藥被警方
    攔查並帶往警局驗尿，伊很久沒有施用毒品，且當天沒有攜
    帶毒品，警方不能對其採尿，不得對伊執行觀察、勒戒云云
    。
三、按毒品危害防制條例第20條第3項、第23條第2項等規定，於
    109年1月15日經總統華總一義字第10900004091號令修正公
    布，並自公布後6個月即於109年7月15日施行，依據修正後
    毒品危害防制條例第20條第3項、第23條第2項之立法意旨，
    對施用毒品之「病患性犯人」，立法已調整其刑事政策，放
    寬觀察、勒戒或強制戒治之適用時機，僅於觀察、勒戒或強
    制戒治執行完畢釋放後，3年內再犯第10條之罪者，始應依
    法追訴或裁定交付審理，如已超過3年，不論幾犯，均應再
    予機構內、外之處遇機會，此即「定期治療」之新模式，與
    刑事制裁交替運用，以期控制、改善至其戒除毒癮。亦即，
    前揭規定中所指「3年後再犯」，只要本次再犯（不論修正
    施行前、後）距最近1次觀察、勒戒或強制戒治執行完畢釋
    放，已逾3年者，即該當之，不因其間有無犯第10條之罪經
    起訴、判刑或執行而受影響（最高法院109年度台上大字第3
    826號判決意旨參照）。
四、經查：
  ㈠警方經抗告人同意，於108年11月19日凌晨1時40分許所採集
    之尿液檢體經送驗，以EIA酵素免疫分析法及GC/MS氣相層析
    質譜法、GC/MSMS氣相層串聯析質譜法檢驗後，結果均呈安
    非他命、甲基安非他命陽性反應，且濃度各達5651ng/ml、4
    4502ng/ml乙節，有警詢筆錄、新北市政府警察局受採集尿
    液檢體人姓名及檢體編號對照表、台灣檢驗科技股份有限公
    司108年12月3日濫用藥物檢驗報告、勘察採證同意書在卷可
    稽（見臺灣新北地方檢察署109年度毒偵字《下稱毒偵卷》第1
    114號卷第3至9、17頁）。又服用安非他命、甲基安非他命
    後，一般可檢出之時間分別為1至4天、1至5天，已據行政院
    衛生署藥物食品檢驗局（現合併改制為行政院衛生福利部食
    品藥物管理署）92年3月10日管檢字第0920001495號函釋甚
    明。抗告人上開所採尿液送驗結果既有甲基安非他命陽性反
    應，檢驗之甲基安非他命濃度達44502ng/ml，已遠高於閾值
    500ng/ml，且安非他命濃度達5651ng/ml，亦高於100ng/ml
    ，足認抗告人於108年11月19日凌晨1時40分經同意後，為警
    採尿往前回溯96小時內之某時，確有施用第二級毒品甲基安
    非他命1次之情事，應可認定。抗告人辯稱未施用第二級毒
    品云云，要係卸責之詞，不足採取。
  ㈡又抗告人前因施用毒品案件，經臺灣臺北地方法院以94年度
    毒聲字第513號裁定送勒戒處所觀察、勒戒，因無繼續施用
    毒品之傾向，於95年3月22日釋放出所，由臺灣臺北地方檢
    察署檢察官以95年度毒偵緝字第65為不起訴處分確定，迄今
    均無再受觀察、勒戒或強制戒治之紀錄，有臺灣高等法院被
    告前案紀錄表、不起訴處分書、個人姓名/原姓名更改資料
    查詢結果附卷可佐（見本院卷第29至45頁），是被告本案施
    用第二級毒品之時間，距離最近1次觀察、勒戒執行完畢釋
    放日已逾3年，亦堪認定。原審依檢察官之聲請，據以裁定
    觀察、勒戒，依上開說明，並無違誤。
  ㈢至被告雖主張其未攜帶毒品，警方不得對其採集尿液云云。
    惟按司法警察官、司法警察知有犯罪嫌疑者，應即開始調查
    ，且實施前項調查有必要時，得封鎖犯罪現場，並為即時之
    勘察，刑事訴訟法第230條第2項、第3項、第231條第2項及
    第3項分別定有明文。是司法警察知有施用毒品之犯罪嫌疑
    者，應對該嫌疑人為調查，而實施調查有必要，並有相當理
    由認為採取尿液得作為犯罪之證據時，如經該嫌疑人同意接
    受採尿，尚無明顯干預、侵害其身體之情形，應認司法警察
    得對該嫌疑人實施採尿之勘察程序。本件警方經抗告人同意
    搜索，在其身上扣得不明成分藥丸1顆，經以毒品初篩檢測
    試劑檢驗結果，呈第三級毒品卡西酮陽性反應，有自願受搜
    索同意書、搜索扣押筆錄、扣押物品目錄表、毒品初步鑑驗
    報告單附卷可據（見毒偵卷第11至15、18頁）。且抗告人曾
    有施用毒品經判處罪刑確定之情形，亦有內政部警政署刑案
    資訊系統摘要表在卷可憑（見毒偵卷第30至33頁），是以抗
    告人之前案紀錄以及持有含第三級毒品成分之不明藥丸等客
    觀事實，警方已有相當理由可認採集被告之尿液送驗，得為
    被告犯罪之證據，復經被告於警詢時同意採集尿液送驗，並
    於卷附之勘察採證同意書簽名、捺印（見毒偵卷第6、17頁
    ）。又被告於偵查中明確供稱其於警詢之陳述係出於自由意
    志下所為，且筆錄紀載內容實在，並對前揭濫用藥物檢驗報
    告沒無意見等語（見金門地方檢察署109年度毒偵字第58號
    卷未編頁碼訊問筆錄），由此益證被告於警詢係經同意且係
    出於一己之意願採取尿液。是被告徒以前詞空言指摘警方不
    得對其採集尿液云云，委不足採。
五、綜上，原審依上開卷證資料，認抗告人施用第二級毒品犯行
    明確，故依檢察官聲請，裁定抗告人應送勒戒處所執行觀察
    、勒戒，期間不得逾2月，核屬有據。抗告意旨徒憑前詞，
    指摘原裁定不當，為無理由，應予駁回。
六、據上論斷，應依刑事訴訟法第412條，裁定如主文。　　
中　　華　　民　　國　　110 　年　　9 　　月　　 8　　日
                  刑事庭審判長法　官　陳真真
                              法　官　張　震
                              法　官　許志龍
以上正本證明與原本無異。
本件不得再抗告。
                              書記官  方柏濤　　
中　　華　　民　　國　　110 　年　　9 　　月　　 8　　日